【裁判字號】    92,台上,1155
【裁判日期】    920313
【裁判案由】    走私
【裁判全文】
最高法院刑事判決                              九十二年度台上字第一一五五號
    上訴人  甲○○
右上訴人因走私案件，不服福建高等法院金門分院中華民國九十一年十二月二十六日
第二審判決（九十一年度上訴字第二０號，起訴案號：福建金門地方法院檢察署九十
一年度偵字第三五二、三八三號），提起上訴，本院判決如左：
    主  文
原判決撤銷，發回福建高等法院金門分院。
    理  由
本件原判決認定上訴人甲○○與綽號「阿巡」之不詳姓名大陸成年男子共同基於私運
管制物品進口之犯意聯絡，於民國九十一年八月二十六日凌晨一時三十分許，由「阿
巡」私運大陸地區農產品至金門縣金沙鎮浦山里浦邊海域，上訴人則駕車在岸邊接應
，取得花生一千公斤、花椰菜二十六公斤、蒜頭十公斤、高麗菜二十五公斤、苦瓜二
十二公斤等管制進口逾公告數額之大陸走私物品，並搬運上車，經警查獲等情。因而
維持第一審論處上訴人共同私運管制物品進口逾公告數額（累犯）罪刑之判決，駁回
其於第二審之上訴。固非無見。
惟查懲治走私條例第十二條規定：「自大陸地區私運物品進入台灣地區，或自台灣地
區私運物品前往大陸地區者，以私運物品進口、出口論，適用本條例規定處斷。」係
將原規範國境外私運管制物品進口、出口逾公告數額之行為，擴及於台灣地區與大陸
地區間之私運行為，而擬制為走私罪（準走私罪）。故準走私罪，應援引懲治走私條
例第十二條之規定，資為適用同條例第二條第一項論罪科刑之依據，始符罪刑法定之
原則。原判決認定上訴人與「阿巡」共同基於私運管制物品進口之犯意聯絡，由「阿
巡」私運管制進口之大陸地區農產品逾公告數額，至金門縣金沙鎮浦山里浦邊海域，
上訴人則駕車在岸邊接應等情。如果無訛，上訴人所為，係犯懲治走私條例第十二條
所定以私運物品進口論之準走私罪，自應論以準走私罪而適用同條例第二條第一項處
斷。乃原判決逕依該條例第二條第一項論處，理由內復未為必要之敘述，難謂無判決
適用法則不當之違誤。再，行政院依懲治走私條例第二條第四項公告之「管制物品項
目及其數額」丙項管制進口物品五規定：「海關進口稅則第一章至第八章所列之物品
及稻米、稻米粉、花生、茶葉、種子（球）。」一次私運一項或數項，其總額由海關
照緝獲時之完稅價格計算，超過新台幣十萬元者或重量超過一千公斤者，屬管制進口
物品（九十年十一月二十九日修正發布）。原判決認定上訴人私運大陸地區農產品花
生一千公斤、花椰菜二十六公斤、蒜頭十公斤、高麗菜二十五公斤、苦瓜二十二公斤
至金門縣，但對於上開農產品何以屬管制進口物品？而花椰菜、蒜頭、高麗菜、苦瓜
是否為海關進口稅則第一章至第八章所列之物品（單就查獲之花生一項而論，其重量
尚未「超過」一千公斤）？則未查明論列，其事實之認定即失依據，併有判決不載理
由之可議。上訴意旨指摘原判決違背法令，尚非全無理由，應認有撤銷發回更審之原
因。
據上論結，應依刑事訴訟法第三百九十七條、第四百零一條，判決如主文。
中      華      民      國    九十二    年      三      月     十三     日
                              最高法院刑事第四庭
                                  審判長法官  紀  俊  乾
                                        法官  黃  正  興
                                        法官  劉  介  民
                                        法官  陳  東  誥
                                        法官  陳  世  雄
      右正本證明與原本無異
                                              書  記  官
中      華      民      國    九十二    年      三      月     十七     日
                                                                        Ｖ


司法院資訊處製作；財團法人民間司法改革基金會備份。
